【裁判字號】    98,交聲,50
【裁判日期】    980225
【裁判案由】    違反道路交通管理處罰條例聲明異議
【裁判全文】
臺灣基隆地方法院交通事件裁定          98年度交聲字第50號
原處分機關
即移送機關  交通部公路總局臺北區監理所基隆監理站
異  議  人
即受處分人  甲○○
上列受處分人因違反道路交通管理處罰條例案件，對於交通部公
路總局臺北區監理所基隆監理站民國96年8 月28日所為之處分（
原處分案號：基監字第裁42-1AD571928號），聲明異議，本院裁
定如下：
    主  文
異議駁回。
    理  由
一、原處分意旨略以：異議人即受處分人（下稱異議人）甲○○
    所有之車牌號碼5622-EH 自用小客車，於民國98年1 月15日
    12時40分在臺北市○○○路○ 段27號處，因「停車時間不依
    規定」違規，經臺北市停車管理工程處（下稱舉發單位）執
    勤員警以道路交通管理處罰條例（下稱同條例）第7 條之2
    第1 項第7 款、第4 項，第45條第1 項第9 款，道路交通安
    全規則第112 條第1 項第15款規定逕行舉發。後異議人曾於
    98年1 月20日逕向舉發單位提起申訴，經舉發單位98年2 月
    4 日以北市停管字第09830447100 號函函復違規事實屬實（
    詳如函復），惟異議人仍表不服，原處分機關依同條例第9
    條前段及違反道路交通管理事件統一裁罰基準及處理細則第
    41條第4 項規定，裁處新台幣600 元整，於法應無不合等語
    。
二、異議意旨略以：異議人於民國98年1 月15日上午11時32分許
    至上開時間地點有停車之事實。惟異議人僅逾時9分鐘，並
    非故意將車輛停車逾時，故其情況不符比例原則，請求撤銷
    該處分云云。
三、按汽車駕駛人停車時，有停車時間、位置、方式、車種不依
    規定之情形，處新臺幣600元以上1,200元以下罰鍰，同條例
    第56條第1 項第9 款訂有明文。次按「停車時間、位置、方
    式及車種，如公路或警察機關有特別規定時，應依其規定」
    ，道路交通安全規則第112條第1項第15款亦有明文。
四、經查：
  (一)本件異議人對於98年1 月15日12時32分許，駕駛車牌號碼
    5622-EH 號自用小客車，停放在臺北市○○○路○ 段27號前
    之限時停車位之事實，為異議人所自承，並有臺北市政府交
    通局98年1 月15日北市交停字第1AD571928 號舉發違反道路
    交通管理事件通知單影本1 紙及現場採證照片2 幀在卷可稽
    ，對於違規事實應堪信為真實。
  (二)按依司法院大法官會議第275 號解釋文意旨略以：「人民違
    反法律上之義務而應受行政罰之行為，法律無特別規定時，
    雖不以出於故意為必要，仍須以過失為其責任條件。但應受
    行政罰之行為，僅須違反禁止規定或作為義務，而不以發生
    損害或危險為其要件者，推定為有過失，於行為人不能舉證
    證明自己無過失時，即應受處罰。」，是行政秩序罰，本即
    違反法律義務之故意過失行為，同條例第56條第1項第9款「
    停車時間、位置、方式、車種不依規定」並無何者處罰故意
    行為，何者處罰過失行為之區別，本件異議人辯以其非故意
    逾時停車，係對法規解釋之誤會，尚難採認。
  (三)次按「地方主管機關為因應停車之需要，得視道路交通狀況
    ，設置路邊停車場，並得向使用者收取停車費」、「地方主
    管機關應於路邊停車場開放使用前，將設置地點、停車種類
    、收費時間、收費方式、費率及其他規定事項公告週知。變
    更及廢止時，亦同」、「路邊停車場之費率，應依第31條規
    定定之，其停車費得以計時或計次方式收取，並得視地區交
    通狀況，採累進方式收費或限制停車時間」停車場法第12條
    第1 項、第13條、第14條分別定有明文。而臺北市政府為使
    駕駛人到銀行、郵電機構及公務機關等地點洽辦事情有短時
    間停車需求者能順利覓得付費停車位，乃於市區○○○○道
    上銀行、郵電機構及公務機關前佈設限時停車位，故限時停
    車位，係臺北市政府依停車場法相關規定之授權，為符合民
    眾短時間內之需求，針對市○○○○道之銀行、郵電機構及
    週邊商業大樓旁路邊停車場，所設之限時停車之措施。而在
    限時停車位停車者，至多停車1 小時，車主停車應主動繳費
    ，未依規定逾限制停車之時間，主管機關即應依道路交通管
    理處罰條例第56條第1項第9款規定舉發。又異議人認為原處
    分違反比例原則云云。然按行政行為應依下列原則為之：一
    、採取之方法應有助於目的之達成。二、有多種同樣能達成
    目的之方法時，應選擇對人民權益損害最少者。三、採取之
    方法所造成之損害不得與欲達成目的之利益顯失均衡，行政
    程序法第7 條定有明文，此即為行政法之比例原則，一般皆
    以此原則充當內在界限，就行政處分而言，就具體個案，衡
    量其方法與目的間是否均衡；經查本件臺北市停車管理工程
    處為在市區○○○○道之銀行、郵電機構及週邊商業大樓旁
    路邊停車場，符合民眾短時間停車需求之目的，因而公告限
    制停放車輛時限之路段與時間，在行政處分之方法與目的間
    ，尚稱均衡，自無違比例原則。而處分機關依同條例第56條
    第1 項第9 款規定對於違反規定之異議人，處以法定最低處
    罰金額600 元，在行政處分之方法與目的間，尚稱均衡，自
    無違比例原則。
五、綜上所述，異議人所有之上開自用小客車，確有於上揭時間
    地點，有「停車不依規定」之交通違規事實，事證明確，堪
    予認定。原處分機關以員警逕行舉發事實明確，依首揭規定
    裁處車輛所有人即異議人罰鍰新台幣600 元，核無違誤，本
    件聲明異議為無理由，應予駁回。
六、據上論斷，應依道路交通管處罰條例第87條第2 項、道路交
    通案件處理辦法第19條，裁定如主文。
中    華    民    國    98    年    2     月    25    日
            臺灣基隆地方法院交通法庭法  官  何怡穎
以上正本證明與原本無異。
對於本件裁定如有不服，應於收受送達後5日內，向本院提出抗
告書狀，敘述抗告之理由，抗告於臺灣高等法院。
中    華    民    國    98    年    2     月    25    日
                                    書記官  鄭梅君


司法院資訊處製作；財團法人民間司法改革基金會備份。
